臺灣苗栗地方法院民事裁定
110年度消債清字第3號
聲  請  人  
即  債務人  蔡崧豊  
代  理 人(法   
扶律師)     蕭智元律師
複代理人    曾琬鈴律師
債  權  人  臺灣銀行股份有限公司

法定代理人  許志文  
代  理  人  盧致宏  
債  權  人  臺灣中小企業銀行股份有限公司

法定代理人  林謙浩  
代  理  人  吳修桓  
債  權  人  玉山商業銀行股份有限公司

法定代理人  黃男州  
代  理  人  朱逸君    住新北市○○市○○○街00巷00弄00                         號 
債  權  人  中國信託商業銀行股份有限公司
                      設臺北市○○區○○○路0000000000000000000號
法定代理人  利明献  
                      送達代收人  林煥洲                住○○市○○區○○路00巷00號0樓
債  權  人  日盛國際租賃股份有限公司

法定代理人  許玉樹  


債  權  人  台新國際商業銀行股份有限公司

法定代理人  尚瑞強  


上列聲請人因消費者債務清理事件聲請清算，本院裁定如下：
    主    文
聲請人即債務人蔡崧豊自民國110 年8 月30日上午11時起開始清
算程序。
命司法事務官進行本件清算程序。
    理    由
一、按債務人不能清償債務或有不能清償之虞者，得依本條例所
    定更生或清算程序，清理其債務；債務人於法院裁定開始更
    生程序或許可和解或宣告破產前，得向法院聲請清算；債務
    人對於金融機構負債務者，在聲請更生或清算前，應向最大
    債權金融機構請求協商債務清償方案，或向其住、居所地之
    法院或鄉、鎮、市、區調解委員會聲請債務清理之調解；協
    商或調解成立者，債務人不得聲請更生或清算，但因不可歸
    責於己之事由，致履行有困難者，不在此限，消債條例第3 
    條、第80條、第151 條第1 、7項分別定有明文。又消債條
    例第151 條第7 項但書規定所稱「因不可歸責於己之事由，
    致履行有困難」之情形，僅須於法院就更生或清算之聲請為
    裁判時存在，即與該項但書之規定相符（司法院民事廳消債
    條例法律問題研審小組就98年第1 期民事業務研究會第26號
    意見可參）。又協商時所成立之條件依債務人之收入已發生
    履行顯有重大困難，即屬不可歸責於己之事由（臺灣高等法
    院暨所屬法院97年法律座談會民事類提案第44號研討結果參
    照）。又法院開始清算程序之裁定，應載明其年、月、日、
    時，並即時發生效力。法院裁定開始更生或清算程序後，得
    命司法事務官進行更生或清算程序，同條例第83條第1 項、
    第16條第1 項前段亦有明定。
二、聲請意旨略以：聲請人債務總額約為新臺幣（下同）4,249
    萬9,995元，聲請人就信用卡債務曾於108年間與銀行成立協
    商，聲請人均依約履行。然聲請人尚有保證債務未加入協商
    ，聲請人土地、建物、工程款履約保證金等財產已於89年間
    經債權人執行，仍未能全數清償，嗣保證債務之債權人於10
    9年間聲請強制執行，臺灣臺中地方法院（下稱臺中地院）
    執行扣薪每月1萬餘元，聲請人因家中開銷較大，子女仍就
    讀碩士班，導致生活困難，且保證債務執行扣薪均先償還利
    息，導致清償債務遙遙無期。聲請人有不可歸責之事由致無
    力清償信用卡債務及保證債務，為此聲請清算等語。
三、經查：
（一）聲請人前於108年2 月21 日與玉山商業銀股份有限公司、
      臺灣銀行股份有限公司、臺灣中小企業銀行股份有限公司
      、中國信託商業銀行股份有限公司（以下以各該銀行簡稱
      之）成立債務協商，約定自108年3月10日起，分180期，
      每期還款4,729元，利率7％，並經臺灣臺北地方法院108年
      度司消債核字第3391號裁定認可。嗣聲請人再聲請就上開
      債務及其對臺灣中小企銀、日盛國際租賃股份有限公司、
      台新國際商業銀行股份有限公司（以下以公司或銀行名稱
      簡稱之）所負保證債務聲請債務清理之調解，經本院109
      年度苗司消債調字第110號調解不成立。又臺灣中小企銀
      、日盛公司聲請強制執行，經臺中地院於109年4月4日就
      聲請人之薪資債權核發移轉命令等情，業經本院調閱前開
      卷宗核閱屬實。 
（二）按消債條例第151 條第7 項但書所定「因不可歸責於己之
      事由，致履行有困難」，並未附加「不可預見」之要件，
      亦即該事由並不以債務人不可預見為必要。該項但書規定
      情形，僅須於法院就更生或清算之聲請為裁判時存在即可
      ，不以協商成立後始發生者為限。債務人於協商時縱未詳
      加思考，或可預見將來履行可能有重大困難而仍冒然簽約
      成立協商，亦不能據此即認其履行顯有重大困難係可歸責
      於債務人（司法院民事廳消債條例法律問題研審小組98年
      第1 期民事業務研究會第24號研審小組意見可參）。聲請
      人於108年間與債權銀行協商時，縱未慮及尚有高額保證
      債務未加入協商，隨時有遭催討可能，仍高估自己之清償
      能力，接受債務清償方案，嗣因未協商債權部分果經債權
      人另行請求，致履行協商有困難，亦不能認係可歸責於聲
      請人。聲請人陳稱其自107年3月起受僱於嘉里大榮物流股
      份有限公司，每月平均月薪約3萬元，依聲請人108年度所
      得為37萬5,011元、109年度所得為37萬5,722元、110年1
      月至4月所得為13萬5,177元，有聲請人提出之108、109年
      度綜合所得稅各類所得資料清單、109年3月至110年5月電
      腦薪資翻拍圖片可憑，據此計算聲請人聲請清算（110年4
      月）前二年之月薪約為3萬1,704元【（375,011× 8/12＋37
      5,722＋135,177）÷24＝31,704 】，爰以此估算聲請人每月
      可獲薪資。另聲請人自107年5月起每月領有身心障礙生活
      補助，自109年1月起每月補助金額為3,772元，則聲請人
      每月可處分之收入合計為3萬5,476元（31,704＋3,772＝35,
      476）。又依聲請人提出之財產及收入狀況說明書，主張
      以衛生福利部公告110年度臺灣省每人每月最低生活費1萬
      3,288元之1.2倍即1萬5,946元計算每月必要生活費用，核
      與消債條例第64條之2第1項之規定相符。則聲請人每月收
      入扣除其個人必要生活費用外，僅餘1萬9,800元（35,476
      -15,946＝19,800）可供清償債務，再經扣薪每月1萬餘元
      、負擔家庭生活費用等，每月繳清協商金額4,729元已有
      相當困難，且尚有債權人未聲請執行，以債權人陳報如附
      表所示債權金額合計已高達4,900餘萬元，且利息持續累
      計中，依聲請人收入及財產狀況，履行協商方案已有困難
      ，是聲請人主張有不可歸責於己之事由，致履行協商有困
      難乙節，應可採信。從而，聲請人雖曾與部分債權銀行成
      立協商，仍得為本件清算之聲請。本院審酌聲請人上述收
      入、支出情形，及其名下已無不動產，聲請人現年46歲，
      債務金額龐大，堪認以聲請人之經濟狀況已不能清償債務
      ，而有藉清算制度調整其與債權人間之權利義務關係，重
      建其經濟生活之必要。
四、綜上所述，聲請人有不能清償債務之情事，且未經法院裁定
    更生程序或許可和解或宣告破產，復無消債條例第6 條第3 
    項、第8 條或第82條第2 項所列事由存在，則聲請人聲請清
    算，核屬有據，應予准許。爰裁定聲請人開始清算程序，並
    命司法事務官進行本件清算程序。
五、依首揭規定裁定如主文。
中    華    民    國   110    年    8     月    30    日
                  民事第二庭  法  官  曾明玉
以上正本係照原本作成。
本裁定不得抗告。
中    華    民    國   110    年    8     月    30    日
                              書記官  林美黛
　　　　　　　　　　　　　　
附表：　　　　　　　　　　　　　　　
　　　　　　　　　　　　　　　
編號 債權人 陳報債權金額 （本金、利息） 卷宗頁數 1 臺灣銀行 13萬8,249元 （僅本金） 139頁（信用卡債務） 2 臺灣中小企銀 4,493萬8,538元 133頁（信用卡債務、保證債務） 3 玉山銀行 14萬8,209元 129頁（信用卡債務） 4 中國信託 31萬7,870元 167頁（信用卡債務) 5 日盛 240萬4,404元 103頁（保證債務） 6 台新銀行 140萬8,187元 121頁（保證債務） 合計  4,935萬5,457元